【裁判字號】    89,上更(一),184
【裁判日期】    890525
【裁判案由】    妨害自由
【裁判全文】
臺灣高等法院臺南分院刑事判決          八十九年度上更(一)字第一八四號  Ｃ
      上  訴  人
      即  被  告  乙  ○  ○
      選任辯護人  鄭  和  傑  律師
右上訴人因妨害自由案件，不服臺灣台南地方法院八十五年度訴字第九四一號中華民
國八十六年七月三十一日第一審判決 (起訴案號：臺灣台南地方法院檢察署八十五年
度偵字第二六五、八六一九號)，提起上訴，經最高法院第一次發回更審，本院判決
如左：
      主      文
上訴駁回。
      事      實
一、緣石濱熙、陳傳龍 (以上二人經均判決有期徒刑六月，緩刑三年確定）與甲○○
    合夥在台中縣大雅鄉○○路一三五號興建大樓銷售，石濱熙、陳傳龍分別出資新
    台幣（下同）二千餘萬元、九百萬元，由甲○○收受，詎甲○○將上揭合夥興建
    之大樓銷售完畢後，竟未將銷售紅利分配予石濱熙、陳傳龍二人，且未返還積欠
    石濱熙、陳傳龍之款項，為恐石濱熙、陳傳龍二人追索，藏匿在台南縣永康市○
    ○路一０三巷三弄二十五號，民國（下同）八十四年十月初，施來順（通緝中，
    另行審結）知悉住在台南縣永康市○○路一０三巷三弄二十五號之甲○○係石濱
    熙、陳傳龍所欲找尋追索債務之人，即以電話與石濱熙聯絡，表明知悉甲○○之
    行蹤，願幫石濱熙、陳傳龍找得甲○○，惟需給付一百五十萬元為報酬，經石濱
    熙應允後，施來順即夥同乙○○、侯江旺（另案由本院判處有期徒刑一年六月確
    定）追蹤掌握甲○○之行蹤，至八十四年十月十五日中午十二時，施來順確定甲
    ○○在台南縣永康市○○路一０三巷二五號無誤後，即以電話聯絡石濱熙、陳傳
    龍從台中駕車南下，施來順、侯江旺則在該處守候，防止甲○○離去，同日下午
    二時許，陳傳龍駕駛吉普車搭載石濱熙趕到現場與施來順、侯江旺會合，不久之
    後，甲○○從上開住處走出欲駕駛渠所有紅色龐帝克跑車時，石濱熙、陳傳龍二
    人在旁守候，施來順、侯江旺二人趨前將甲○○押上陳傳龍之吉普車上後，四人
    共押甲○○往高速公路新市○○道方向行駛，途中施來順則以行動電話聯絡事先
    有共同犯意聯絡之乙○○，乙○○即刻駕駛一部喜美車輛往新市○○道接應，至
    新市○○道時，侯江旺自原乘吉普車下車改搭乙○○之喜美車，二車一前一後強
    押甲○○沿省縱貫線至陳傳龍台中住處，由陳傳龍簽發面額計一百五十萬元支票
    四張交付施來順以為報酬後，施來順、侯江旺、乙○○駕車離去，甲○○則留在
    該處與石濱熙、陳傳龍商談合夥分紅及清償債務問題，雙方有結論後，石濱熙、
    陳傳龍始讓甲○○離去。
二、案經甲○○訴由台南市警察局（侯江旺、施來順、乙○○部分）報請臺灣臺南地
    方法院檢察署偵查起訴。
      理      由
一、訊據被告乙○○矢口否認妨害自由犯行，並辯稱：被告施來順僅叫伊在新市○○
    道載人去台中，伊在新市○○道搭載被告侯江旺，一路跟著被告陳傳龍所駕駛之
    吉普車至台中，不知道實際情形如何，亦無分到金錢云云。
二、惟查：被告在警訊中供稱「事前我聽施來順說要找姓『江』的人，我就在台南縣
    永康市○○○路一間華城舞廳門前載施來順前往台南市○○路要找姓『江』所駕
    駛的跑車，但沒有發現他的跑車，我們就離開」、「在返回台南途中 (指八十四
    年十月十五日強押甲○○談判清償債務事後，取得報酬返回台南途中）施來順說
    一百五十萬元，每人分四十三萬元，餘款二十一萬元，要分給跟他講這事的人，
    我們也都同意，我就持十萬元及六十萬元支票二張，其餘二張支票由施來順拿走
    」(見警卷第四頁、第五頁)等語，顯見被告乙○○在事發之前，即已有參與施來
    順尋訪甲○○行蹤之行為，嗣於強押甲○○取得報酬後，又協議分取其中四十三
    萬元。另被告乙○○對於新市○○道附近與施來順、侯江旺等人會合之後，由伊
    駕車搭載侯江旺尾隨陳傳龍所駕駛搭載石濱熙、施來順、甲○○之吉普車至台中
    ，嗣施來順取得報酬後，又駕車搭載施來順、侯江旺離去各情亦供承不諱，核與
    被害人甲○○指證「後面又有侯江旺、乙○○的汽車跟著，更沒有辦法離開」「
    他們帶我去大肚山龍井鄉林姓代表的家中談判，他們三個不讓我離開，他們是施
    來順、侯江旺、乙○○，連上廁所都有人跟著」「票由施來順取走，然後施來順
    、侯江旺、乙○○接著離去，我就自由了」（參見警卷第十頁、一審卷一○二頁
    背面、第一○三頁）情節相符、事證至為明確。按共同實施犯罪行為，不以實施
    全部犯罪行為為限，此有最高法院四十六年台上字第一三○四號判例足稽，查被
    告雖未參與最初強押甲○○上車之行為，惟其在此之前，已參與施來順尋訪甲○
    ○行蹤，嗣後並參與強押被害人甲○○由新市○○道至台中龍井鄉林姓代表家中
    談判部分行為，又協議分取其中報酬四十三萬元，謂與施來順等人無妨害自由之
    共同犯意，顯與常情相悖，被告所辯一切不知情，亦無收到金錢云云，係圖卸之
    詞，洵不足採，犯行應堪認定。
三、核被告乙○○所為，係犯刑法第三百零二條第一項之以其他非法方法剝奪他人行
    動自由罪，被告乙○○與石濱熙、陳傳龍、侯江旺及施來順等人有犯意聯絡及行
    為分擔，均為共同正犯。原審以事證明確，適用刑法第二十八條、第三百零二條
    第一項、罰金罰鍰提高標準條例第一條前段之規定，併審酌被告乙○○係貪圖巨
    額報酬之犯罪動機，手段、品行、智識程度、所生之危害及犯罪後之態度等一切
    情狀，量處被告有期徒刑一年，以資懲儆，經核認事用法並無違誤，被告上訴意
    旨指摘原判決不當，為無理由，應予駁回。
據上論斷，應依刑事訴訟第三百八十六條判決如主文。
本案經檢察官羅清溪到庭執行職務。
中    華    民    國      八十九      年      五      月      二十五    日
                                  臺灣高等法院臺南分院刑事第五庭
                                      審判長法官  曾    平    杉
                                            法官  李    文    福
                                            法官  蔡    長    林
右正本證明與原本無異。
如不服本判決，應於判決送達後十日內向本院提出上訴狀，其未敘述理由者並應於提
出上訴狀後十日內向本院補提理由書（應附繕本)。
                                      法院書記官  胖    惠    墀
中    華    民    國      八十九      年      五      月      二十六    日


司法院資訊處製作；財團法人民間司法改革基金會備份。
